最高法院刑事判決　　　　　　九十四年度台上字第六三四六號
　　上　訴　人　甲○○
　 　　　　　　　　　　 50.
　　　　　　　　　　　　之3.
上列上訴人因違反毒品危害防制條例案件，不服台灣高等法院高
雄分院中華民國九十四年八月二十三日第二審判決（九十四年度
上訴字第八七九號，起訴案號：台灣高雄地方法院檢察署九十三
年度偵字第二二四八八號），提起上訴，本院判決如下：
    主  文
上訴駁回。
    理  由
按刑事訴訟法第三百七十七條規定，上訴於第三審法院，非以判
決違背法令為理由，不得為之。是提起第三審上訴，應以原判決
違背法令為理由，係屬法定要件。且必須依據卷內資料為具體指
摘，並足據以辨認原判決已具備違背法令之形式，始屬相當。如
果上訴理由書狀並未依據卷內訴訟資料，具體指摘原判決不適用
何種法則或如何適用不當，或所指摘原判決違法情事，顯與法律
規定得為第三審上訴理由之違法情形，不相適合時，均應認其上
訴為違背法律上之程式，予以駁回。本件原判決撤銷第一審之科
刑判決，改判仍論上訴人甲○○以共同運輸第三級毒品罪，判處
有期徒刑伍年陸月。扣案之第三級毒品愷他命（即Ｋ他命，下稱
愷他命）壹包（含外包裝袋實際毛重伍佰貳拾柒點貳捌公克，實
際淨重肆佰玖拾壹點玖零公克，驗後淨重肆佰玖拾壹點陸柒公克
），宣告沒收之。係依憑上訴人坦承於民國九十三年十一月三日
，搭機由高雄市前往菲律賓馬尼拉，並於九十三年十一月六日上
午，自菲律賓馬尼拉搭乘中華航空股份有限公司（下稱：華航）
編號ＣＩ六三八號班機返回台灣，而於同日十三時五十分許，在
小港機場為警在其所託運之行李中，查獲第三級毒品愷他命一包
等情不諱，並參酌證人王義德於第一審審理時證稱：九十三年十
一月六日下午，伊負責入境之託運行李箱Ｘ光檢查，在一時五十
分許，華航ＣＩ六三八號班機抵達高雄，在檢查該班飛機之託運
行李箱時，發現有一個託運之行李箱顏色反應異常，馬上前往檢
查室攔截該行李，適上訴人進來拿該行李，即請其到海關檢查室
打開檢查，找到一包可疑之東西，海關人員拿測試器測試該包東
西，疑似有愷他命之反應，海關即將行李箱及其帶去搜身室做檢
查，在行李箱內翻開找到，當場拿測試器檢查，該包愷他命之包
裝完整，騎縫部分均黏好；證人林俊哲於第一審審理時證述：當
天伊等會同航空警察局之安全人員查看行李，透過Ｘ光見一件可
疑行李，發現一包可疑之粉狀物品，隨即跟監，並在行李箱上貼
一個紅色注意檢查之牌子，上訴人前往提領行李，確定其係行李
所有人後，即請其至紅線檢查台檢查，發現有可疑之果汁粉一包
，經上訴人同意，檢查裡面之粉狀物品，經過毒品試劑測試後，
發現有愷他命反應，該包愷他命與隨身衣物放在一起，該包包裝
相當完整，伊等是因為從Ｘ光檢查覺得有異樣，才拿出來檢查；
證人王竹杉於第一審審理時證以：當天伊與林俊哲及其他航警員
一起，見粉末狀時，覺得可能是毒品，即跟蹤到駐點，請上訴人
接受檢查，在檢查時發現該包東西有愷他命毒品反應，上訴人稱
有一位叫做黑仔之人交付予他，並稱留有一個電話號碼，要其帶
回來之後，再行聯絡，伊要求上訴人與該人聯絡，惟未聯絡上，
伊是透過看Ｘ光之後，才發現該包物品可疑，該包東西之外觀包
裝完整，因此要依試劑測試始知係屬愷他命各等語，及扣案黃色
粉末一包，而上開扣案之黃色粉末一包經函請內政部警政署刑事
警察局鑑定結果認：檢出三級毒品愷他命（含外包裝袋實際毛重
五二七．二八公克、實際淨重四九一．九０公克，驗後淨重四九
一．六七公克）成分等情，有該局九十四年二月三日刑鑑字第０
九三０二二七四五八號鑑定書一份在卷可考，暨卷附內政部警政
署航空警察局高雄分局搜索扣押筆錄、扣押物品目錄表、電話通
聯紀錄、毒品初步鑑驗報告單、高雄關稅局扣押貨物、運輸工具
收據及搜索筆錄、護照、國外旅遊定型化契約書、收繳款單、入
出境查詢結果、機票、登機證各一紙、照片十一幀等證據資料，
而為論斷，已詳敘其所憑之證據及認定之理由。而以上訴人辯稱
：當時伊與老婆離婚，乃出國散心，在菲律賓遇見「黑仔」彼此
聊天，「黑仔」即託伊帶一包東西回來，伊認為大家均是出外人
，幫忙帶一下應該沒有關係，根本不知道袋內是第三級毒品；辯
護人為其辯護稱：上訴人前往菲律賓之目的係旅遊而非運輸毒品
，因其係於第二夜投宿旅館時，有一自稱為「黑仔」之人與其攀
談後，委託其將物品帶回台灣，並留下0000000000號
行動電話供聯繫，回國後上訴人曾撥通電話請對方來拿取物品，
但對方並非「黑仔」之男子，嗣後在等待中即為警查獲，經海關
人員檢測後告知係愷他命，其始悉被利用運毒。且由扣案內裝愷
他命之包裝，從外觀上無法判斷內裝有毒品，須藉儀器檢驗始能
判定係毒品。且其受託攜帶「他人」之物品，不方便檢查，顯不
知所攜帶之物品係毒品云云，為飾卸之詞，不足採取，在理由內
依憑卷證資料，詳加指駁；並說明：上訴人不知「黑仔」之真實
姓名與住址，且非與該人同團出遊，僅留行動電話號碼供聯絡之
用，竟無條件地在異域接受「黑仔」之委託，將上開物品帶回台
灣，如「黑仔」所交付之物品係屬違禁物品或贓物，則其如何自
處？況其於返台後，確曾撥打電話號碼與他人聯絡，但自被警查
獲之前後，未有任何人與其接洽取回「黑仔」所委託攜帶之前揭
物品，有卷附之電話通聯紀錄可考，如上訴人未為警查獲，則「
黑仔」所交付之物品，又如何處理？應交付予何人？再「黑仔」
所交付上訴人之物品係第三級毒品愷他命，價值不菲，焉可能將
之交付予素昧平生之上訴人？若其將該毒品「黑吃黑」時，豈非
得不償失。為警查扣之第三級毒品愷他命，係以一般之果汁粉袋
包裝，體積不大，「黑仔」自可置於其行李箱或隨身攜帶之包裹
中，何需委託上訴人攜帶回國？其無法自圓其說，所辯實難置信
。況社會毒品氾濫，不法份子常以提供機票、食宿與給付現金等
代價，尋求他人代為將毒品置於行李箱內，企圖將毒品走私進口
，除為報章雜誌經常報導外，相關單位並有在國際機場出入境大
廳等明顯處設有類似之警告標語，為公眾所週知，上訴人年已三
十歲，具有相當之社會常識及智識，對於上開情形並無不知之理
。另以試劑測試後知悉為毒品，僅係知悉為毒品之方式之一，不
能因扣案之物品無法自外觀上確認為毒品，即認定上訴人不知該
物品為毒品，顯然上訴人係「知悉」「黑仔」所交付之物品為第
三級毒品，而將之攜帶回台灣等事實，應可認定之理由。從形式
上觀察，原判決並無違法之情形存在。上訴意旨略稱：本件檢察
官並非以「共犯」對伊起訴，然原判決竟擅予認定伊與「黑仔」
基於共同犯意聯絡共同運輸第三級毒品，顯有未受請求之事項予
以判決之違背法令。況原判決事實既認定伊與「黑仔」係共犯，
但理由對於伊與「黑仔」如何犯意聯絡？如何行為分擔？竟隻字
未提，亦有依法應於審判期日調查之證據未予調查及判決不載理
由及所載理由矛盾之違背法令云云。惟查：取捨證據及認定事實
，乃事實審法院職權之行使，其對於證據證明力所為之判斷，苟
係基於吾人日常生活之經驗，而未違背客觀上應認為確實之定則
，並已敘述其何以為此一判斷之理由者，即不能指為違法。原判
決已就前揭各項證據綜合判斷說明：上訴人明知「黑仔」所委託
攜帶之物係第三級毒品，竟自菲律賓馬尼拉搭乘華航上開班機返
回台灣，顯然其與「黑仔」係基於共同犯意聯絡共同運輸第三級
毒品等情，乃本於調查所得心證，定其取捨，為原審採證、認事
之職權行使，核與證據法則，尚無違背，不容漫事爭辯。又法院
之審判，固應以起訴之犯罪事實為範圍，但法院於不妨害事實同
一之範圍內，仍得自由認定事實，適用刑罰。檢察官在起訴書犯
罪事實欄中雖未指明上訴人與「黑仔」共同運輸毒品，然上訴人
與「黑仔」既係素昧平生，竟無條件接受其委託，代「黑仔」攜
帶體積不大，且易於由「黑仔」自己攜帶之第三級毒品入境，「
黑仔」交付該毒品予上訴人，及上訴人實施運輸毒品之事實，既
屬同一犯罪之行為，僅行為人之多寡不同，在刑法上應否論以共
同正犯之規定有異，仍不失為事實同一，原審論上訴人與「黑仔
」共犯運輸第三級毒品罪，揆之上開說明，尚難謂有未受請求之
事項予以判決之違誤。上訴意旨，任意指摘，自非適法之第三審
上訴理由。又直接包裹粉狀愷他命之外包裝袋，難免沾染毒品殘
渣，而難以析離，事實審法院依其情形，如認係毒品而一併諭知
沒收之，亦難認於法有違。原判決於此，雖疏未說明，然於全案
情節及上訴人應負之刑責，不生影響，依刑事訴訟法第三百八十
條之規定，亦不得執以指摘，資為第三審上訴之正當理由。其餘
上訴意旨，經核係置原判決之明白論斷於不顧，猶執已為原審指
駁之陳詞爭辯，並就屬於事實審法院採證、認事之職權行使，專
執己見，任意指摘，均未依據卷內訴訟資料具體指明原判決如何
違背法令，自難認已符合首揭法定之第三審上訴要件。其上訴違
背法律上之程式，應予駁回。
據上論結，應依刑事訴訟法第三百九十五條前段，判決如主文。
中　　華　　民　　國　九十四　年   十一 　月   十一　 日
                      最高法院刑事第七庭
                          審判長法官  林　增　福
                                法官  邵　燕　玲
                                法官  陳　世　雄
                                法官  陳　朱　貴
                                法官  張　春　福
      本件正本證明與原本無異
                                      書  記  官
中　　華　　民　　國　九十四　年　 十一 　月 　十七 　日
                                                 Ｍ
